【裁判字號】    98,簡上,60
【裁判日期】    980812
【裁判案由】    損害債權
【裁判全文】
臺灣嘉義地方法院刑事判決              98年度簡上字第60號
上  訴  人  臺灣嘉義地方法院檢察署檢察官
被      告  乙○○
選任辯護人  林勝木律師
上列上訴人因被告損害債權案件，不服本院朴子簡易庭中華民國
98年1 月22日第一審簡易判決（98年度朴簡字第32號，聲請簡易
判決處刑案號：97年度偵字第6752號）提起上訴，本院管轄之第
二審合議庭認不宜以簡易判決處刑，改依通常程序審理後，自為
第一審判決如下：
    主    文
原判決撤銷。
乙○○犯損害債權罪，處有期徒刑拾月。
    犯罪事實
一、乙○○係「富源畜牧場」之負責人，並自民國94年6 月29日
    起至同年8月8日止，多次向興泰實業股份有限公司（下稱興
    泰公司）購買蛋雞用之飼料，惟興泰公司屆期未獲付款，遂
    向本院民事庭提起給付貨款訴訟，並經本院民事庭以94年度
    訴字第589 號判決乙○○應給付興泰公司新臺幣（下同）20
    6 萬4751元及法定遲延利息，乙○○不服提起上訴後，復經
    最高法院於96年10月4 日，以96年度臺上字第2211號民事裁
    定駁回上訴確定在案，上開民事裁定並於同年月22日送達乙
    ○○上開民事事件訴訟代理人王進勝、黃淑芬及鄭旭廷等3
    位律師，而興泰公司隨即於同年月23日向本院聲請強制執行
    乙○○之所有財產。乙○○明知上開民事事件業經最高法院
    駁回上訴確定，並於同年11月7 日親自收受本院執行命令，
    而知悉債權人興泰公司已取得執行名義並聲請本院強制執行
    ，其竟為規避財產遭強制執行，於將受強制執行之際，基於
    損害債權人興泰公司債權之意圖，於同年月8 日，將其所有
    第一商業銀行鹽水分行（下稱一銀鹽水分行）00000000000
    號帳戶內款項1021萬4600元移轉入其不知情之妻蔡秀惠在同
    分行00000000000 號帳戶內而處分之，致興泰公司強制執行
    無著，足以生損害於興泰公司之債權。嗣經興泰公司循線查
    悉上情。
二、案經興泰公司訴請臺灣嘉義地方法院檢察署檢察官偵查後聲
    請以簡易判決處刑。
    理  由
一、按被告以外之人於審判外之陳述，經當事人於審判程序同意
    作為證據，法院審酌該言詞陳述或書面陳述作成時之情況，
    認為適當者，亦得為證據。當事人、代理人或辯護人於法院
    調查證據時，知有第159 條第1 項不得為證據之情形，而未
    於言詞辯論終結前聲明異議，視為有前項之同意，刑事訴訟
    法第159條之5定有明文。查本件被告乙○○及其辯護人於言
    詞辯論終結前，對於下述本院採為認定犯罪事實依據之各項
    證據之證據能力，均未聲明異議（見本院卷第125 、227 頁
    ），復經本院於審理時逐一提示予被告及其辯護人表示意見
    （見本院卷第227 至234 頁），本院審酌該等證據之取得過
    程並無瑕疵，與本案待證事實間復具有相當之關聯性，以之
    為本案證據並無不當，自得採為本件認定事實之基礎，合先
    敘明。
二、訊據被告乙○○固坦承有於94年6 月29日至同年8 月8 日間
    向告訴人興泰公司購買蛋雞用飼料，而積欠告訴人興泰公司
    貨款206 萬4751元，屆期並未付款，經告訴人向本院民事庭
    提起給付貨款訴訟，業經最高法院駁回其上訴確定，復於96
    年11月7 日收受本院執行處執行命令後，即將其一銀鹽水分
    行00000000000 號帳戶內款項1021萬4600元移轉入證人即其
    妻蔡秀惠在同分行00000000000 號帳戶內等之事實，惟矢口
    否認有何損害債權犯行，並辯稱：富源畜牧場原為伊所經營
    ，惟於92年11月26日進行肝臟移植後，分別於93、94及95年
    間，因肝臟移植手術後合併阻塞性黃膽及肝功能異常、肝臟
    移植手術後合併阻塞性黃膽及感染、發燒等病症，在長庚紀
    念醫院高雄分院（下稱長庚醫院高雄分院）手術、住院治療
    ，並因焦慮狀態、精神官能性憂鬱症、睡眠障礙等症狀，自
    93年至97年間，至長庚醫院高雄分院門診、治療，是因肝臟
    移植開刀動手術後，無法繼續經營養雞業務，養雞場即改由
    其妻即證人蔡秀惠經營，該款項原是證人蔡秀惠於95年10月
    4 日給伊預備支付訴外人茂生飼料股份有限公司（下稱茂生
    公司）飼料費，因此放在伊戶頭內保管，後來要付款給茂生
    公司，所以提領上開1021萬4600元轉入證人蔡秀惠帳戶，再
    由證人蔡秀惠帳戶匯給茂生公司1060萬元；那是證人蔡秀惠
    寄放的錢，不是伊的錢；其中100 萬元，是伊於95年10月4
    日自伊嘉義縣義竹鄉農會（下稱義竹鄉農會）000000000000
    0000號帳戶提領100 萬元，返還證人蔡秀惠自94年8 月15日
    至95年8 月15日所代墊之保險費云云。經查：
  (一)按刑法第356 條損害債權罪所謂債務人「將受強制執行之際
    」，係指債權人取得執行名義後，執行程序尚未終結前之期
    間（最高法院24年上字第5219號判例意旨可供參照），是本
    罪之成立，係以債權人取得執行名義為前提要件，於債權人
    取得執行名義後，債務人之財產即有受強制執行之可能。查
    被告於94年6 月29日至同年8 月8 日間向告訴人購買蛋雞用
    飼料，而積欠告訴人貨款206 萬4751元，屆期並未付款，經
    告訴人向本院民事庭提起給付貨款訴訟，業經最高法院駁回
    其上訴確定，告訴人因而取得執行名義，並向本院執行處聲
    請強制執行等情，業據告訴代理人甲○○於偵查中證述：被
    告與告訴人間給付貨款事件經最高法院民事裁判確定，告訴
    人於96年10月23日向本院聲請查封被告所有財產，被告共積
    欠206 萬4751元等語明確（見臺灣嘉義地方法院檢察署97年
    度交查字第677 號卷第15頁），核與被告於偵查中及本院審
    理中供承：伊有積欠告訴人購買飼料的貨款，共206 萬4751
    元，買飼料的時間就是民事判決認定的時間（即94年6 月29
    日起至同年8 月8 日止），與告訴人的民事事件已經確定等
    語（分別見同上偵卷第15頁、本院卷第235 至236 頁），互
    屬相符，並有本院94年度訴字第589 號民事判決、臺灣高等
    法院臺南分院95年度上字第47號民事判決、最高法院96年度
    臺上字第2211號民事裁定、本院民事判決確定證明書、告訴
    人民事強制執行聲請狀及最高法院民事裁判主文公告證書等
    影本存卷可參（分別見同署97年度他字第623 號卷第3 至13
    頁、同署97年度交查字第677 號卷第38、51至53、72頁），
    是被告應給付告訴人上開飼料貨款206 萬4751元，業經三審
    判決確定，告訴人因而取得執行名義，並向本院聲請強制執
    行等情，至堪認定。
  (二)又上開最高法院民事裁定，於96年10月22日送達被告上開給
    付貨款民事事件之訴訟代理人王進勝、黃淑芬及鄭旭廷3 位
    律師，而被告明知告訴人取得執行名義，向本院聲請強制執
    行，並於96年11月7 日親自收受本院96年11月2 日嘉院龍民
    96執毅字第25050 號執行命令扣押被告所有義竹鄉農會帳戶
    後，隨即於翌日將其一銀鹽水分行00000000000 號帳戶內款
    項1021萬4600元移轉入其證人蔡秀惠在同分行00000000000
    號帳戶內等情，業據被告於偵查中及本院審理中供稱：上開
    本院執行命令係由伊簽收，96年11月8 日是由伊前往第一銀
    行鹽水分行，辦理定存解約，該定存是全部1000萬，加利息
    20幾萬元，由伊提領轉到證人蔡秀惠的帳戶等語明確（分別
    見同上偵卷第94頁、本院卷第242 頁），並有最高法院郵務
    送達證書影本3 紙、本院96年11月2 日嘉院龍民96執毅字第
    25050 號執行命令影本、本院民事執行處送達證書影本、第
    一商業銀行鹽水分行97年5 月15日一鹽水字第00101 號函附
    歷史交易明細、轉帳傳票影本、同分行97年8 月18日一鹽水
    字第00175 號函附歷史交易明細等附卷可稽（見同上偵卷第
    76至78、83、96至97、5 至9 、154 至155 頁），是被告確
    於明知告訴人取得執行名義，向本院聲請強制執行，且於親
    自收受本院執行命令後之翌日，亦即被告係「明知其將受強
    制執行之際」，將其一銀鹽水分行00000000000 號帳戶內款
    項1021萬4600元轉入證人蔡秀惠同分行00000000000 號帳戶
    內之事實，亦可認定。被告雖另於偵查中供稱：伊不確定何
    時知道判決已經確定，也忘記律師何時告訴伊最高法院駁回
    其上訴的時間，亦不知道何時收到告訴人聲請強制執行之通
    知等語（同上偵卷第100 、94、93頁），惟被告確於96年11
    月7 日親自簽收上開本院執行命令，業如前述，復參以被告
    當時所委任3 位訴訟代理人，均係於96年10月22日收受上開
    最高法院民事裁定，衡以常情，訴訟代理人自應於收受裁定
    後近日內通知被告，並告以上開裁定所代表案件業已三審裁
    判確定之法律上意義，是被告至遲即應於上開親自收受本院
    執行命令即96年11月7 日之時，即已知悉上開與告訴人間之
    給付貨款民事事件已經確定，告訴人已取得執行名義，並向
    本院就其財產聲請強制執行，至屬明確。
  (三)被告確為富源畜牧場負責人及實際經營者乙節，業據證人蔡
    秀惠於偵查中證述：被告經營富源畜牧場養雞，賣蛋為主要
    收入，伊則是在富源畜牧場負責發落工人，之前都是以被告
    名義向廠商訂貨，在伊88年生病後，因要門診關係，無法時
    常經營照顧畜牧場，如果被告不在時，伊才幫忙，平時是由
    被告在外接洽客戶；93年開刀後化療約2 年，跑醫院之後，
    主要工作都是監督工人或雜項工作，住院期間該帳戶都是交
    代被告處理；帳目都是伊在記，如果伊不在，就由被告處理
    等語明確（見同上偵卷第176 至177 頁），核與被告於偵查
    中供承：伊是富源畜牧場之負責人，約經營20年，為夫妻共
    同經營，以賣蛋為收入，證人蔡秀惠主要是負責帳目，雞場
    主要是伊在做等語（見同上偵卷第177 至178 頁），均屬相
    符，況觀諸被告於96年11月12日自證人蔡秀惠上開一銀鹽水
    分行帳戶轉帳給付茂生公司飼料費用1060萬元之存款存根聯
    影本，其上載有「存款人乙○○」字樣，參之證人蔡秀惠上
    開係由被告名義訂貨之證述及被告自承負責經營之供述，亦
    徵被告確有經營富源畜牧場。此外，亦有富源畜牧場登記證
    書影本1 份在卷足佐（見同上偵卷第221 頁），是被告應係
    富源畜牧場負責人及實際經營者之事實，應堪認定。又證人
    蔡秀惠及被告均分別於偵查中陳稱：富源出售雞蛋的收入係
    匯到證人蔡秀惠義竹鄉農會0000000000000000號帳戶等語（
    見同上偵卷第177 、178 頁），惟觀諸被告所有義竹鄉農會
    帳號0000000000000000號帳戶存摺內頁影本，及證人蔡秀惠
    所有義竹鄉農會帳號0000000000000000號帳戶存摺內頁影本
    收入支出情形，除證人蔡秀惠上開義竹鄉農會帳戶有多筆「
    吳記蛋品有」、「統駿國際股」、「涂萬財」等堪認為係買
    賣雞蛋收入之存入金額外（見同上偵卷第190 至208 頁），
    被告所有上開義竹鄉農會帳戶，亦有多筆「萇記泰安蛋」、
    「嘉義縣家畜」等堪認為係買賣雞蛋收入存入金額記載之情
    形（見同上偵卷第213 至217 頁），足見被告經營富源畜牧
    場之賣蛋收入，除匯入證人蔡秀惠上開義竹鄉農會帳戶外，
    亦有匯入其所有上開義竹鄉農會帳戶等情，至為明確。另由
    被告一銀鹽水分行匯入證人蔡秀惠同分行上開帳戶內之1021
    萬4600元，分別係被告將一銀鹽水分行帳戶內2 筆原始存款
    日為95年10月4 日、2 筆原始存款日為95年10月5 日，金額
    各為250 萬元之定存解約，而分別轉為活期存款為2 筆249
    萬9161元、2 筆249 萬9050元，及利息21萬8346元，又上開
    4 筆金額各為250 萬元之定存，則係被告於95年10月4 日在
    一銀鹽水分行開設上開00000000000 號帳戶，並於同日分別
    由被告義竹鄉農會0000000000000000號帳戶，及證人蔡秀惠
    上開義竹鄉農會帳戶各提領100 萬元、900 萬120 元（含匯
    款手續費120 元）共計1000萬元，以證人蔡秀惠名義分2 筆
    各匯款500 萬元至被告上開一銀鹽水分行帳戶，並分別於當
    日及翌日轉入定存等情，均有第一商業銀行鹽水分行97年5
    月30日一鹽水字第00115 號函附顧客帳戶資料查詢單、定存
    解約轉帳支出傳票、定存轉活存轉帳收入傳票及存提明細、
    義竹鄉農會97年8 月5 日義信字第0970003169號函附被告、
    證人蔡秀惠各該農會帳戶活期儲蓄存款取款憑條影本、被告
    、證人蔡秀惠嘉義縣義竹鄉農會存摺交易明細影本各1 份及
    嘉義縣義竹鄉農會匯款回條影本2 份等存卷可佐（見同上偵
    卷第58至70、133 至135 、113 、115 、40及41頁），是上
    開1021萬4600元係被告、證人蔡秀惠於95年10月4 日分別自
    其義竹鄉農會帳戶內各提領100 萬、900 萬120 元（120 元
    為手續費），合計1000萬元，及轉入4 筆定存後之利息收入
    乙節，甚為明確。是綜合上情觀之，上開1021萬4600元，均
    係由被告、證人蔡秀惠買賣雞蛋收入之各該上開嘉義縣義竹
    鄉農會帳戶分別匯出100 萬、900 萬120 元（120 元為匯款
    手續費），及轉入定存後之利息收入，另參以所述被告係富
    源畜牧場之負責人及實際經營者乙節，則上開1021萬4600元
    ，應堪認為被告經營富源畜牧場買賣雞蛋之收入及存入銀行
    之利息所得。
  (四)再者，被告將其所有經營富源畜牧場收入（含轉入定存利息
    所得）1021萬4600元，於明知將受強制執行之際，匯入證人
    蔡秀惠所有上開一銀鹽水分行帳戶等情，業如前述。另參之
    被告於本院審理中自承：於上開1021萬4600元之款項匯出後
    ，僅剩下伊上開義竹鄉農會帳戶所扣的錢，上開第一銀行鹽
    水分行帳戶內所剩之168 元，及坐落嘉義縣義竹鄉○○○段
    埤前小段603 地號土地1 筆，於97年1 月之公告土地現值為
    每平方公尺550 元，合計約為60多萬元，這些錢不夠支付告
    訴人，而告訴人之債權迄今均未支付，亦未提存等語明確（
    見本院卷第243 至244 頁），均有嘉義縣朴子地政事務所土
    地所有權狀、土地登記第一類謄本影本各1 紙、被告稅務電
    子閘門財產所得調件明細表及被告第一銀行鹽水分行帳戶存
    提明細等附卷可參（見同上偵卷第36至37、108 至109 、70
    頁），是被告將其所有上開1021萬4600元匯入證人蔡秀惠帳
    戶後，即無其他財產，足認其無足夠資力可清償告訴人之上
    開債權，致使告訴人強制執行無著，因而足以生損害於告訴
    人之上開債權，自屬明確。又所謂「損害債權之意圖」，係
    指犯罪行為人須有使債權人之債權無法獲得全部或一部受償
    之目的而言，查本件被告於收受本院執行命令之翌日，即迅
    將其上開一銀鹽水分行帳戶內所有1021萬4600元，匯入證人
    蔡秀惠同為一銀鹽水分行之帳戶，使其所剩餘之財產不足以
    清償告訴人之上開債權，是綜合上開客觀行為以觀，被告具
    有損害告訴人上開債權之意圖，至為顯然。
  (五)至被告辯稱：伊於92年11月26日進行肝臟移植後，即常因肝
    臟移植後之感染、發燒等病症，身體狀況已不適於經營養雞
    場，即畜牧場即交由證人蔡秀惠經營云云，惟證人蔡秀惠就
    其等經營富源畜牧場之工作分擔，業已於偵查中證述明確如
    前，且衡諸一般營業負責人所負責之業務多為決策事項之常
    情，被告既為富源畜牧場之負責人，其所負責從事之業務，
    自應以如開發、聯繫客戶、購進飼養雞隻之原物料、畜牧場
    之人事、相關制度之管理維護等攸關富源畜牧場能否獲利、
    甚至永續經營之決策關鍵事務為主，至餵養雞隻、搬運、撿
    拾雞蛋、維修雞場等有關接近雞隻執行層面之勞力工作，自
    有其所屬員工得以遵其指令從事執行，況徵諸證人蔡秀惠於
    偵查中亦有上開伊之工作包括負責發落工人等之證述，即足
    以證明被告實無庸親力親為接近雞隻等勞力性質之執行工作
    ，是被告身體狀況應即無礙於參與畜牧場之經營決策，被告
    上開所辯，尚無足採。再被告復於本院審理中供述：老闆換
    人，伊等沒有跟飼料公司講，也沒有變更登記，甚至員工也
    不知道等語（見本院卷第237 頁），是倘如被告上開辯稱畜
    牧場係以改由證人蔡秀惠經營為真，則被告或證人蔡秀惠豈
    有不將此一攸關畜牧場經營之重大事項公告周知，或至少須
    告知畜牧場內部員工，俾利畜牧場業務遂行無虞之理？足見
    被告上開辯稱畜牧場係改由證人蔡秀惠經營云云，實難採信
    。另被告於本院審理中所提茂生公司客戶產品銷售統計表上
    雖載明「名稱：蔡秀惠富源」（見本院卷第142 至179 頁）
    ，然該等統計表均係97年1 月至98年1 月間之帳務，是尚難
    僅以97年以後證人蔡秀惠名義訂購飼料之統計表，遽而論斷
    於97年以前即非由被告經營富源畜牧場之事實。
  (六)又被告另辯稱：上開1020萬4600元均係證人蔡秀惠所有，其
    中100 萬係伊返還證人蔡秀惠代墊保險費之款項，並匯入其
    上開一銀鹽水分行帳戶內，預備供作給付茂生公司飼料費用
    云云，惟被告另於偵查中供承：因為伊向證人蔡秀惠借錢，
    已經借了1 、2 年了，經過她催討，伊才還給她云云（見同
    上偵卷第15頁），是被告於偵查中先稱上開款項係向證人蔡
    秀惠借支，復又改稱係證人蔡秀惠所有匯入存放供作給付飼
    料費用之預備金，是其所辯前後不一，是否可信已然有疑。
    又參諸被告上開義竹鄉農會帳戶存摺內頁影本，被告自該帳
    戶中所提領之100 萬元應係其經營畜牧場買賣雞蛋之收入乙
    節，前已論及，雖被告提出以證人蔡秀惠名義為發票人支付
    保險費用之支票照片為據（見同上偵卷第121 至130 頁），
    惟上開保險費用縱係以證人蔡秀惠於義竹鄉農會甲存帳戶以
    支票付款，然尚無證據可資證明係證人蔡秀惠以其所有金錢
    支付，是尚難僅以證人蔡秀惠為發票人之支票照片，即遽認
    上開保險費用係由證人蔡秀惠所代為支付。況參之第一商業
    銀行鹽水分行第97年5 月30日一鹽水字第00115 號函（見同
    上偵卷第58頁），上開款項係轉存為4 筆定期存款，存款期
    限為6 月，屆期並續存，衡以一般人常因理財規劃目的而將
    大筆款項轉為定期存款，以取得較高利息所得之常情以觀，
    是被告提領上開100 萬元，於提領同日併同證人蔡秀惠上開
    義竹鄉農會提領之900 萬元，轉入被告一銀鹽水分行上開帳
    戶定存，並屆期續存等之資金紀錄以觀，足稽被告匯出上開
    100 萬元，應係基於將無須急用之100 萬元，利用定存取得
    較高利息之理財規劃目的，較合常情，而與是否返還證人蔡
    秀惠代墊保險費用無涉。是其辯稱上開100 萬元係返還證人
    蔡秀惠代墊之保險費云云，實無可採。又觀諸被告於本院審
    理中另提出97年1 月至98年1 月間，與茂生公司買賣飼料之
    交易明細（見本院卷第142 至179 頁），其中茂生公司均每
    月以客戶產品銷售統計表，計算當月被告購買飼料之總金額
    ，而被告即以證人蔡秀惠為發票人之支票按月給付貨款予茂
    生公司，是既然97年1 月至98年1 月間與茂生公司之交易，
    均係按月結算，則茂生公司豈有於95年10月4 日至96年11月
    12日前，僅以證人蔡秀惠身體不適，即長達一整年毫不請款
    之理？且此亦與交易廠商生意往來亟須資金週轉之常情，顯
    不相符。況被告於96年11月8 日將上開1021萬4600元匯入證
    人蔡秀惠上開一銀鹽水分行帳戶後，於當日將其中750 萬元
    ，再以金額各為250 萬元轉入定存3 筆等情，亦有第一商業
    銀行鹽水分行97年8 月18日一鹽水字第00175 號函附歷史交
    易明細、存摺類存款取款憑條，及同分行98年6 月9 日一鹽
    水字第00162 號函附證人蔡秀惠96年11月8 日定存餘額明細
    存卷可稽（見同上偵卷第154 至156 頁、本院卷第224 至22
    5 頁），是苟如被告上開辯稱係因證人蔡秀惠告知須支付茂
    生公司飼料費用而將上開款項匯入證人蔡秀惠上開帳戶為真
    ，則豈有將即須以上開款項支付茂生公司飼料費用之同時，
    仍大費周章將其中750 萬元轉入定存而於96年11月12日再將
    上開3 筆定存解約而為付款之理？是被告辯稱上開款項係證
    人蔡秀惠所有，預供茂生公司飼料費用云云，要難採信。
  (七)綜上所述，被告係基於損害告訴人債權之意圖，將其所有經
    營富源畜牧場收入（含轉入定存利息所得）1021萬4600元，
    於明知將受強制執行之際，匯入證人蔡秀惠所有上開一銀鹽
    水分行帳戶，而無足夠資力可清償告訴人之上開債權，致使
    告訴人強制執行無著，足以生損害於告訴人，是被告所犯上
    開損害債權犯行，即屬灼然。被告上開所辯，均係臨訟卸責
    之詞，不足採信。從而，本件事證已臻明確，被告上開犯行
    ，洵堪認定，應依法論科。
三、核被告所為，係犯刑法第356 條之損害債權罪。原審以被告
    罪證明確，因而予以論罪科刑，固非無見，惟查：被告於94
    年6 月29日至同年8 月8 日止，因購買飼料費用共積欠告訴
    人206 萬4751元，於民事判決三審確定後，被告非但未予返
    還，竟仍於收受本院執行命令，明知告訴人就其財產聲請本
    院強制執行之際，將其經營畜牧場所得共計1021萬4600元轉
    匯入證人蔡秀惠之帳戶，使其所剩餘之財產不足以清償告訴
    人之上開債權，且自被告積欠上開債權時迄今，歷時已有4
    年，被告仍分文未清償告訴人，反而於原有資力可返還告訴
    人上開債權之同時，於96年11月12日支付茂生公司1060萬元
    之款項，造成告訴人強制執行無效果，上開債權無法全部或
    一部獲償之結果，是被告侵害告訴人財產法益之犯罪情節實
    非屬輕微，兼之被告於檢察官提起本件上訴後，復矢口否認
    上開犯行，益見被告實無積極彌補其犯罪所造成損害之真摯
    誠意，及盡力悔改之犯後態度，原審僅量處被告有期徒刑4
    月，尚有未洽，是檢察官應告訴人請求提起本件上訴，指摘
    原審判決量刑過輕，為有理由，自應由本院將原判決予以撤
    銷改判，期臻妥適。爰審酌被告素行尚佳，為規避告訴人上
    開僅206 餘萬元債權之給付，避免自身財產遭強制執行，竟
    將其所有經營畜牧場之收入全數達1000餘萬元均匯入其妻蔡
    秀惠之帳戶，非但使告訴人蒙受諸多程序障礙及不便，無法
    全部或一部獲償，更損及告訴人以民事訴訟取得勝訴確定判
    決執行名義之正當性，以及強制執行程序之公正性，且被告
    積欠迄今已達4 年時間分文均未給付，亦未與告訴人成立和
    解，告訴人所蒙受之金錢損失及窮究法律程序之救濟手段仍
    一無所獲之損害，又衡酌被告係高職畢業之智識程度，已婚
    ，有4 個小孩，2 個未成年，最小的高中畢業，最大的大學
    剛畢業，小孩均未婚，父親已過世，母親83歲，係由3 位兄
    弟扶養，另被告於本院審理中均飾詞狡辯否認犯行，犯後態
    度不佳等一切情狀，量處如主文第2 項所示之刑。
四、末按本件具有刑事訴訟法第451 條之1 第4 項第1 款之情事
    ，原審本應依同法第452 條規定，適用通常程序審判之，惟
    因誤用簡易程序裁判，當由本院準用刑事訴訟法第369 條第
    2 項規定撤銷原審判決，逕依通常程序為第一審判決（法院
    辦理刑事訴訟簡易程序案件應行注意事項第14點參照），又
    所為判決，應屬於「第一審判決」，檢察官及被告仍得依通
    常上訴程序上訴於管轄第二審之高等法院（最高法院91年度
    台非字第21號刑事判決可資參照）。故本院合議庭依通常訴
    訟程序審理，撤銷原審判決，自為第一審判決，依上開解釋
    及說明，檢察官及被告如不服本判決，仍得於法定期間內，
    向管轄之第二審法院提起上訴，附此敘明。
據上論斷，應依刑事訴訟法第455 條之1 第1 項、第3 項、第45
2 條、第364 條、第369 條第1 項前段、第299 條第1 項前段，
刑法第356 條，刑法施行法第1 條之1 第1 項、第2 項前段，判
決如主文。
本案經檢察官姜智仁到庭執行職務。
中    華    民    國     98    年     8    月    12   日
                  刑事第一庭    審判長法  官  許進國
                                      法  官  黃琴媛
                                      法  官  張志偉
以上正本證明與原本無異。
如不服本判決應於收受判決後10日內向本院提出上訴書狀，並應
敘述具體理由；其未敘述上訴理由者，應於上訴期間屆滿後20日
內向本院補提理由書（均須按他造當事人之人數附繕本）「切勿
逕送上級法院」。告訴人或被害人如對於本判決不服者，應具備
理由請求檢察官上訴，其上訴期間之計算係以檢察官收受判決正
本之日期為準。
中    華    民    國     98    年     8    月    12   日
                                      書記官  張子涵
附錄法條：
中華民國刑法第356條
（損害債權罪）
債務人於將受強制執行之際，意圖損害債權人之債權，而毀壞、
處分或隱匿其財產者，處2年以下有期徒刑、拘役或5百元以下罰
金。


司法院資訊處製作；財團法人民間司法改革基金會備份。
